【裁判字號】    90,易,360
【裁判日期】    900430
【裁判案由】    侵占
【裁判全文】
臺灣桃園地方法院刑事判決                            九十年度易字第三六號
    公  訴  人  臺灣桃園地方法院檢察署檢察官
    被      告  乙○○
右列被告因侵占案件，經檢察官提起公訴（八十九年度偵緝字第八二四號），本院判
決如左：
    主    文
乙○○意圖為自己不法之所有，而侵占自己持有他人之物，處有期徒刑伍月，如易科
罰金，以參佰元折算壹日。
    事    實
一、乙○○於民國八十九年四月十二日，在桃園縣中壢市○○路○段三四九號，向甲
    ○○○車租賃有限公司（下稱安捷公司）承租車牌號碼ＧＧ—四０一八號自用小
    客車一部，約定租期自八十九年四月十二日十四時三十分起，至次日（同年月十
    三日）十四時三十分許，租金為新台幣二千五佰元，屆期須將該車返還。詎其竟
    意圖為自己不法之所有，屆期拒不返還該車，變異持有為所有，將之侵占入己，
    迄今仍未返還。
二、案經安捷公司訴由臺灣桃園地方法院檢察署檢察官偵查起訴。
    理    由
一、訊據被告乙○○固坦承有於如附表所示之時間、地點向告訴人安捷公司承租該自
    用小客車，且未如期返還之事實，惟矢口否認涉有上開侵占犯行，辯稱：其曾與
    車行人員聯絡表示續租，因駕駛承租之汽車發生車禍，與汽車修理廠有糾紛，所
    以未能返還該部汽車，且曾支付二萬元之租金云云。然查：右揭犯罪事實經告訴
    人安捷公司之代表人范鴻堰於偵查及本院審理時指述在卷，復有中華民國小客車
    租賃定型化契約書及郵局存證信函各一份附卷可稽（偵查卷第五頁、第六頁），
    足徵告訴人指訴之情節，均非子虛，且被告於本院審理中亦坦認其係因租期屆滿
    後，無力支付租車費用，故未如期將該自用小客車返還告訴人等語無訛，雖被告
    辯稱曾支付租金二萬元與告訴人，但為告訴人所否認，並稱該二萬元係被告前次
    承租他部汽車之租金，然縱如告訴人所稱，依告訴人與被告之汽車租賃契約，二
    萬元可向告訴人租賃汽車約八日，被告租借前開汽車迄今已逾年餘迄未返還，難
    謂其主觀上無變異持有為所有之侵占意圖。再如被告所言，該部租賃之汽車因車
    禍事故，送修理廠修理，因故與汽車修理廠有糾紛，修理廠不讓被告將車駛離，
    ，然查自檢察官偵查起至本院審理，多次令被告帶同告訴人前往被告指稱之修理
    廠查看該小客車之現況，被告均藉詞推諉，未見其有返還該部汽車之真意，益徵
    其不法所有之意圖甚明，是被告上開所辯，無非事後卸責之詞，不足採信。綜上
    ，本件被告事證明確，犯行洵堪認定。
二、核被告所為，係犯刑法第三百三十五條第一項之侵占自己持有他人之物罪。爰審
    酌被告犯罪之動機、目的、手段、侵占汽車供己使用達年餘之久，且迄今均尚未
    與告訴人達成民事和解，賠償告訴人所受損害、所生危害及犯後飾詞狡辯，不知
    悔改態度惡劣等及其他一切情狀，量處如主文所示之刑，又查被告行為後，原刑
    法第四十一條易科罰金之規定，業於九十年一月四日經立法院三讀修正通過，嗣
    於同年月十日經總統公布施行在案，依修正後刑法第四十一條第一項前段規定，
    犯最重本刑為「五」年以下有期徒刑以下之刑之罪，而受六月以下有期徒刑或拘
    役之宣告，因身體、教育、職業、家庭之關係或其他正當理由，執行顯有困難，
    得以一元以上三元以下折算一日，易科罰金，新舊法比較之結果，自以新法之規
    定較有利於被告，按諸刑法第二條第一項前段之規定，自應適用裁判時即修正後
    刑法第四十一條有關易科罰金之規定，諭知易科罰金之折算標準。
據上論斷，應依刑事訴訟法第二百九十九條第一項前段，刑法第二條第一項前段、第
三百三十五第一項、修正後刑法第四十一條第一項前段，罰金罰鍰提高標準條例第一
條前段、第二條，判決如主文。
本案經檢察官鄭重文到庭執行職務。
中      華      民      國    九十      年      四      月     三十     日
                                臺灣桃園地方法院刑事第六庭
                                    法  官   黃永定
右正本證明與原本無異。
如不服本判決，應於判決送達後十日內向本院提出上訴狀( 應附繕本 )，上訴於
臺灣高等法院。
                                    書記官   陳月桂
中      華      民      國    九十      年      四      月     三十     日
附錄本案論罪科刑法條：刑法第三百三時五條第一項
刑法第三百三十五條
意圖為自己或第三人不法之所有，而侵占自己持有他人之物者，處五年以下有期徒刑
、拘役或科或併科一千元以下罰金。前項之未遂犯罰之。


司法院資訊處製作；財團法人民間司法改革基金會備份。
